【裁判字號】    88,上訴,3850
【裁判日期】    890320
【裁判案由】    貪污治罪條例等
【裁判全文】
臺灣高等法院刑事判決                  八十八年度上訴字第三八五號
    上  訴  人  臺灣新竹地方法院檢察署檢察官
    被      告  甲○○
    選任辯護人  羅秉成
                魏順華
                詹惠芬
右上訴人因被告貪污治罪條例等案件，不服臺灣新竹地方法院八十七年度訴字第六０
二號，中華民國八十八年八月三十日第一審判決（起訴案號：臺灣新竹地方法院檢察
署八十七年度偵字第三０九二號）提起上訴，本院判決如左：
    主  文
上訴駁回。
    理  由
一、公訴意旨略以：被告甲○○係勇宗企業股份有限公司（以下簡稱勇宗公司）之業
    務經理。於民國（下同）八十四年五月十五日間，得知空軍總司令部東部指揮部
    （以下簡稱東指部）辦理東滑行道、疏散道暨機庫堡引道整建工程計畫呈報空軍
    總司令部審核中，明知該公司係材料商不得參與競標該工程，乃亟欲與相關得標
    廠商合作以推銷該公司所生產之ＡＲ─四○○○改質瀝青，即利用與當時擔任空
    軍總司令部後勤署設營組上校組長聞毅（另案現在空軍總部審理中）熟識之機會
    ，於同年五月起多次至該組推介勇宗公司所加工生產之ＡＲ─四○○○改質瀝青
    （一般改質瀝）及高剪率瀝青（改質瀝青之一種）。為協助該公司推展業務，經
    徵得聞毅同意，即由組長聞毅指示該組專案辦公室之工程官周振豪及侯健宏（以
    上二人現空軍總部審理中）簽准同意，勇宗公司於同年六月二十三日，空軍總司
    令部軍設施檢討會後對各單位設施主官（管）實施簡報，由該公司介紹所生產之
    改質瀝青暨價格分析（ＡＲ─四○○○改質瀝青混凝土為ＡＲ─四○○○瀝青混
    凝土之一點二至一點三倍、高剪率瀝青每立方米為新台幣三三二二元）。聞毅、
    周振豪與侯健宏明知東指部前開所呈報東滑行道、疏散道暨機庫堡引道道面工程
    ，經國防部核覆採用ＡＲ─四○○○瀝青混凝土鋪設，三人竟與被告甲○○共同
    基於圖利勇宗公司之意思，不僅未事先向國防部反映或報備，且對勇宗公司改質
    瀝青材料未經客觀之詳細評估及試鋪驗證程序，即逕行採用該公司所提供之各項
    數據資料，經聞毅指導周振豪、侯健宏二員逕行簽報將東指部東滑行道、疏散道
    暨機庫堡道面工程由原先之ＡＲ─四○○○瀝青混凝土改為ＡＲ─四○○○改質
    瀝青混凝土。聞毅為能提高改質瀝青混凝土之估價及便於通過上級核准，明知勇
    宗公司原所提供之改質瀝青使用年限十年，價格為ＡＲ─四○○○瀝青混凝土之
    一點二至一點三倍，竟指導周振豪及侯健宏於簽呈中將改質瀝青混凝土使用年限
    延長為十五年，價格浮報為ＡＲ─四○○○瀝青混凝土之一點三至一點五倍，且
    對東指部原於花蓮當地市場訪得ＡＲ─四○○○瀝青混凝土每立方米新台幣（下
    同）二四○○元，竟未經市場詢價程序不予採用，於八十四年七月十九日遽在設
    營組周振豪及侯健宏共同撰擬之簽呈附件＃８５＼１００、ＡＲ─四○○○及改
    質瀝青混凝土成本比較表上，以鉛筆註明浮報改質瀝青混凝土每立方米價格為三
    七○○元及ＡＲ─四○○○瀝青混凝土每立方米為二六○○元，作為評估鋪設可
    行價格後，將該簽呈公文退由承辦參謀侯健宏重簽，經由周振豪、侯健宏再共同
    製作成上開＃８５＼１００、ＡＲ─四○○○及改質瀝青混凝土成本比較表，認
    核算後改質瀝青混凝土綜合成本較ＡＲ─四○○○瀝青混凝土為低，藉以欺瞞各
    級長官，終於同年八月十七日獲長官批准同意，於上述東指部工程案採用，而於
    同年八月二十四日併同對東指部滑行道、疏散道暨機庫堡引道等整建工程計畫審
    查意見，以空軍總司令部以八十四游治字第九四七一號令要求東指部於前開所報
    工程案中採鋪設改質瀝青混凝土之方式辦理，並於同年月三十一日另製作施政工
    作計畫概要及工作分計畫概況表呈報總司令部核辦。而東指部基勤大隊設施中隊
    長鄧成君（現在空軍總部審理中），明知被告甲○○於前揭簡報時，口頭所提供
    改質瀝青混凝土每立方米三七○○元之價格較書面簡報價格為高，竟與承辦人翁
    朱章（現在空軍總部審理中）為配合被告甲○○及聞毅等人採用改質瀝青混凝土
    ，以圖利勇宗公司之意思，與翁朱章共同商議將應採用之ＡＲ─四○○○改質瀝
    青混凝土之價格提高至每立方米三七○○元，並於核算使用數量時違反作業規定
    ，浮報加計百分之十改質瀝青混凝土鋪設耗損率，計總工程數量為八七三二立方
    米（厚度１０公分），金額為三二三五萬八四○○元，編入東指部八十五年度施
    政計畫概要及工作分計畫概況表內，於八十四年九月二十三以八四捷鏗字第八五
    ○六號呈報該部審查。嗣經該部後勤署設營組王慕舜（現在空軍總部審理中）於
    同年九月下旬審查時發現，該工作分計畫概況表內工作項目未細分，及ＡＲ─四
    ○○○改質瀝青混凝土項目未附單價分析表、數量計算式等資料可供審閱，旋獲
    組長聞毅指示電請翁朱章至該組告知應修訂缺失，並共同研議由翁朱章修改東指
    部八十五年度工作分計畫需要表，計將ＡＲ─四○○○改質瀝青混凝土總數量修
    正為八四九二立方米（東滑行道厚度十公分、其餘厚度改為約七點五公分、含耗
    損量七七二立方米）東行道厚度十公分、其餘厚度改為約七點五公分、含耗損量
    七七二立方米，單價仍為三七○○元，再由王慕舜另以審查名義將上開分計畫需
    要表進行修訂，使其中鋪設改質瀝青混凝土總使用數量改列為九二八一立方米（
    東滑行道厚度改為十一公分，其餘厚度改為約八公分、含耗損量八四四立方米）
    ，而每立方米價格因ＡＲ─四○○○改質瀝青混凝土單價分析表中每噸合材費、
    工具耗損重覆計列，及鋪築壓實單價不符，由原訂三七○○元修正為三六四○元
    ，至上開提列計算耗損百分之十部分，王慕舜及聞毅均知悉本軍無是項規定及作
    法，悉數予以審查通過，且未於簽呈中說明即矇混簽請權責長官核准，於八十四
    年十月五日以該部八四游治字第一○九六四號令發工作計畫及圖說由東指部辦理
    招商鋪設事宜。嗣於八十四年十月二十七日由中一營造股份有限公司（以下簡稱
    中一公司）得標承作，東指部乃依「軍事工程投標須知」關於單價比率調整相關
    規定，即將本件工程決標總金額八一四○萬元與工程預算總金額八二八六萬七○
    九二元作為依據，轉換成為比率數據，作成調降ＡＲ─四○○○改質瀝青混凝土
    之合約單價每立方米為三五七七元後，被告甲○○即主動與中一公司接洽承作瀝
    青混凝土專業廠商拒絕與中一公司合作，迫使中一公司於八十五年五月六日與勇
    宗公司簽訂由該公司承作改質瀝青混凝土鋪設合約，繼由勇宗公司與花蓮當地之
    瀝青混凝土專業商鈶富公司合作鋪設，使勇宗公司承作東指部東滑行道鋪設ＡＲ
    ─四○○○改質瀝青混凝土道面工程得有溢價利益三八五萬五七○九元及不當耗
    損利益三○一萬八九八八元，因認被告甲○○涉有刑法第二百一十三條、第二百
    一十六條行使登載不實事項於公務員職務上所掌之文書罪及貪污治罪條例第四條
    第一項第三款經辦公用工程，浮報價額罪罪嫌。
二、本件公訴人認被告涉有前揭行使登載不實項於公務員職務上所掌之文書罪、經辦
    公用工程，浮報價額罪，係以如下證據等為主要論據：
  (一)勇宗公司為一材料商，無資格投標承作空軍各基地設施工程，被告甲○○卻主動
    多次至空軍總司令部後勤署會議室實施簡報改質瀝青產品，與聞毅等個別謀面談
    論勇宗公司改質瀝青產品，而聞毅亦與之配合，在評估簽呈中急於利用該工程發
    包在即，倉促建議在東指部加舖該材料，且評估所憑之各項資料即「高剪率瀝青
    」、「改質瀝青施工說明書」、「ＡＲ─四○○○改質瀝青簡介」、「高剪率瀝
    青對瀝青混凝土輪跡變形防止成效之研究分析」、「利用高壓層分析儀評估瀝青
    材料特性及路面成效」、「改質瀝青」等，均由勇宗公司所提供之事實，業據被
    告甲○○於軍事檢察官偵訊中自白不諱。
  (二)且本件原採用ＡＲ─四○○○瀝青混凝土，於未經詳細評估驗證及未事先向國防
    部報准即率予簽報改用，亦經共犯周振豪、侯健宏與證人即國防部後勤室吳盛國
    中校供陳甚詳在卷，再同案被告侯健宏對於右揭如何接受被告聞毅及周振豪之指
    導，進而辦理改質瀝青混凝土之評估、簡報結果簽報，並於公文簽核期間簽報轉
    換成加鋪於東指部東滑行等道面工程，以及在報公文暨公文暨附件中有虛列鋪設
    改質瀝青混凝土十五年無需養護、浮報價格較ＡＲ─四○○○瀝青混凝土價格高
    一點三至一點五倍，與勇宗公司書面簡報資料明顯不符等事實，亦已供承不諱。
  (三)復證人洪金富亦供證陳稱：中一公司得標後曾至花蓮找鋪設廠商，惟當地鋪設廠
    商已聯合壟斷，因此才與勇宗公司締約由該公司出面辦理ＡＲ─四○○○改質瀝
    青混凝土鋪設；中一公司與勇宗公司締結之改質瀝青混凝土價格，係以軍方所決
    定之原合約單價三五七七元作為計算基準，經協商折扣後以總價三三一○萬元成
    交，對於中一公司有損失。
  (四)證人矯台本與東指部基勤大隊設施中隊工程官尹毓亮均分別證稱：勇宗公司甲○
    ○於鋪設道面期間有在現場負責監工等語。並有勇宗公司與中一公司於八十五年
    五月六日所簽訂東指部東滑行道等改質瀝青混凝土工程合約乙份在卷可按。
  (五)是以公訴人認被告與聞毅、周振豪、侯健宏、鄧成君、翁朱章及王慕舜等人，共
    同利用經辦東指部呈報計畫暨空軍司令部令發計畫過程，對於ＡＲ─四○○○改
    質瀝青混凝土價額及其數量，以不實資料記載簽報獲准採用並圖利勇宗公司，再
    經由勇宗公司向中一公司取得承作合約與轉包鈶富公司辦理道面鋪設牟利，被告
    與同案被告聞毅等共犯貪污、公務員登載不實事項於文書罪、行使公務員登載不
    實事項於公文書罪等犯行。
三、訊據被告對於勇宗公司係一材料商、並且曾於上揭時、地作改質瀝青之簡報並提
    供資料（計有改質瀝青簡介、改質瀝青樣品、改質瀝青成效評估之研究計畫書、
    改質瀝青施工報告說明書等）及中一公司得標後將鋪設部分發包與勇宗公司等事
    實坦承不諱，惟堅決否認有前揭行使登載不實事項於公務員職務上所掌之文書罪
    、經辦公用工程，浮報價額罪之犯行，辯稱：
  (一)被告向聞毅推介勇宗公司生產之改質瀝青純粹係一商人推展業務之行為，此係商
    業活動，且勇宗公司自八十年起至八十四年間亦曾向台北市政府、高工局、民航
    局、聯勤總部、公路局及住都局等單位推介，單純推介難謂有何違法；
  (二)另勇宗公司係材料商，非營造商，且改質瀝青並非被告研發之專利品，不得參與
    工程之投標，故除非勇宗公司與日後得標之廠商有合作關係，或自信該得標廠商
    必向勇宗公司購買改質瀝青，否則如何圖利，而依據卷證資料，東指部之招標工
    程採公開招標方式辦理，除中一公司外尚有數家廠商參與競標，得標廠商必須依
    投標須知，符合規定之最低報價廠商得標，並非勇宗公司所得控制由何人得標，
  且空軍總部在工程招標後，係以合約相對人之立場督導得標廠商依約完工，並不
    得限制或干預得標廠商決定其採購材料之對象，是被告既無法確信勇宗公司必能
    因東指部工程之施作，而銷售其改質瀝青，被告應無勾串聞毅等人圖利之可能；
    且中一公司於準備投標工程時，已經與高雄一家廠商洽談合作事宜，中一公司本
    有合作對象，惟因考慮成本獲利等因素而作罷，是中一公司與勇宗公司合作並非
    以壟斷或脅迫，被告更無可能為毫無利益與共之廠商說項之理。
  (三)且工程作業計畫並非被告所得參與、決策及左右者，亦即就改質瀝青之評估、成
    本效益分析、如何選擇基地試鋪驗證、價格及數量呈報等程序，被告僅係基於商
    機而提供相關資料而已。若空軍總部及東指部有何疏失與被告無關。且東指部就
    改質瀝青成本效益分析及與混凝土瀝青比較分析時，被告並未與東指部之承辦人
    員接觸。
  (四)聞毅督導周振豪及侯建宏將改質瀝青之成本效益加以評估階段中，所採用單價旨
    在作為ＡＲ─四○○○瀝青混凝土ＡＲ─四○○○改質瀝青兩者之成本效益之評
    估，至於所概估之ＡＲ─四○○○瀝青混凝土單價二千六百元係空軍近年印發工
    作企畫單價所得（空軍聯隊場滑行道工程，每立方公尺為二千八百元，開標後合
    約單價為二五四一元），再以該二千六百元推算改質瀝青每立方公尺為三千七百
    元（包括管理費及運費），此均僅作為評估成本效益使用，並非工作計畫之執行
    ，故並無浮報價格可言。且改質瀝青與ＡＲ─四○○○瀝青混凝土價格之倍數，
    係以約略數據表示，約一點二倍，並未重視真實之價格成本。至於改質瀝青之使
    用年限記載為十五年，係因新產品品質較佳，推算應可使用十五年。
  (五)被告所提出之改質瀝青評估係屬「學術評估」，為求客觀，以避免圖利特定廠商
    獲利，將勇宗公司原特定之「高剪率瀝青」名稱改為一般市場統稱之「改質瀝青
    」，且並未指明廠商名稱、產品名稱、亦未特定任何規格，僅就材料之特性及使
    用性，予以學理及理論之比較分析，並無任何不法謀議及圖利犯意。
  (六)空軍總部在為改質瀝青之成本效益分析時，故以被告所提供之資料為據，然整個
    評估作業中，相關之人員如周振豪及侯建宏與被告之接觸，僅止於有待澄清事項
    之詢問、及資料之提供而已。
  (七)中一公司於準備投標工程時，已經與高雄一家廠商洽談合作事宜，中一公司本有
    合作對象，惟因考慮成本獲利等因素而作罷，是中一公司與勇宗公司合作並非以
    壟斷或脅迫。
四、按犯罪事實，應以證據認定之，無證據不得定其犯罪事實。刑事訴訟法第一百五
    十四條定有明文。按浮報價額、數量應係就原價格故為提高，以少報多，從中圖
    利而言，亦即虛偽增報應付之價額，而以其間之差價圖利自己或第三人，是若公
    務機關應付之價額與承辦公務員之申報而實際支付之價額相同，其間並無價差，
    即與該罪不相當，最高法院八十六年度台上字第二一八六號判決著有明文。而刑
    法第二百十六條、第二百十五條之罪，以公務員明知不實之事項，登載於職務所
    掌公文書，並行使該文書為要件。
五、公訴人雖認被告涉有前揭行使登載不實事項於公務員職務上所掌之文書罪、經辦
    公用工程，浮報價額罪，惟查：
  (一)證人侯建宏證述：「勇宗只是單純推介產品」；另「（後勤署辦理簡報）只是要
    取得產品資訊，檢討其運用性」（見空軍總司令部偵查案卷第一卷第九十九頁）
    ；證人翁朱章證述：「（有關空總部後勤署單價分析表及計算單）是由我在總部
    與後勤署王慕舜共同討論所得共識，紅單修改部分是我在早上填寫完畢後，於下
    午時由王慕舜修改出來的」（見空軍總司令部偵查案卷第一卷第四十頁）；證人
    鄧成君證述：「依現況加舖改質瀝青是較省時省料但有反應裂縫的困難」（見空
    軍總司令部偵查案卷第一卷第五十七頁）；「本案施工厚度係中華工程公司建議
    於加舖時至少需七點五公分，所以我們便決定施工厚度為十一公分」；「我們提
    出百分之十的耗損是向吳國泰研究的」（見空軍總司令部偵查案卷第一卷第五十
    八頁）「百分之十之耗損是在空總部後勤署設營組與王慕舜共同討論，而提出的
    」（見空軍總司令部偵查案卷第一卷第四十頁）；證人翁朱章證述：「當時改質
    瀝青之單價係隊長鄧成君給我的，當時單價係每立方公尺新台幣四千五百元，因
    為我主觀上認為單價太高，他當時也說了一句話（這單價怎麼那麼高），因為我
    們共同認為單價太高，於是我和隊長鄧成君重新估算，於是我們就依該價格，以
    該價格之方式計算，算出三千七百元之價格。」（見空軍總司令部偵查卷第一卷
    第一一四頁）；證人周振豪證述：「使用年限是用推算，空軍使用之瀝青已使用
    十年，因新產品品質較好，可使用十五年」，證人翁朱章證述：厚度加一公分，
    及耗損率百分之十是我加上去等語（原審八十八年四月十九日訊問筆錄）。依前
    揭證人之證述之內容，被告在本件工程，所參與部分僅係於決定材料前推薦說明
    及決標後施工時關於鋪設瀝青部分工程之監工，對於材料之決定、價格、使用年
    限、耗損力並無影響力及決策權，且材料之決定須透過業主即空軍總部內部人員
    ，依行政層級層層之決策分析，以便決定材料種類，本件材料價格前後之修改以
    及耗損率之決定係由承辦人員間透過討論、分析後所得之結論，被告僅於一開始
    為產品介紹之簡報，僅為商業行為，至於後來修改產品價格、耗損率之訂定等均
    係空軍總部內部之作業流程，係由參與之人員依據相關規定審核、批准，被告縱
    有提供部分意見，被告並無影響該承辦人員之權限與能力，是依卷內資料，並無
    證據可資證明被告曾經參與上揭價格之決定、數量之決定、耗損率之決定等，亦
    無證據可認定被告有與前揭聞毅等承辦人員有何犯意聯絡及行為分擔，是縱認聞
    毅等人有刑法第二百十六條、第二百十五條所定之犯行，被告與該行為既無犯意
    聯絡，自難認被告有刑法第二百十三條、第二百一十六條公務員登載不實事項於
    文書罪、行使公務員登載不實事項於公文書罪之犯行。檢察官上訴指摘原判決此
    部分認定違背經驗法則，顯係基於推測被告涉嫌犯罪，不能遽採。
  (二)證人聞毅證述：產品評估階段，廠商（即勇宗公司）並無影響（見原審八十八年
    三月二十二日訊問筆錄），證人侯建宏證述：「據我所知勇宗為材料商，營造工
    程非其營業項目，應不會參與競標」（見空軍總司令部偵查卷第一卷第九十九頁
    ）證人張賢智（負責工程之開標）證述：「本件有六家有效標單，其中五家到場
    參與競標。為國登、冠國、順風、中一、東發營造，另義慶營造係通信投標」（
    見空軍總司令部偵查卷第一卷第七十頁）；「知悉底標者為本件監審單位（監察
    官我本人）、主計單位（陳文宏）及業管單位（東指部設中處）」（見空軍總司
    令部偵查卷第一卷第六十九頁）；證人矯台本證述：「（中一營造與勇宗公司）
    並非關係企業」，「依契約規範本部無權要求承包商使用何種品牌產品」（見空
    軍總司令部偵查卷第一卷第二十三頁）；證人侯建宏證述：「改質瀝青之產品並
    非勇宗公司一家而已，尚有其他六家有生產」（見空軍總司令部偵查卷第一卷第
    九十八頁）；證人周振豪證述：「軍事工程中絕對禁止轉包」（見空軍總司令部
    偵查卷第一卷第一Ｏ四頁）；證人張賢智證述：「本契約第十六條規定嚴禁轉包
    」（見空軍總司令部偵查卷第一卷第七十一頁）；證人尹毓亮（於本工程擔任工
    程之發包、施工中之監工、及計價付款等文書處理）證述：「本件工程係由台富
    負責鋪設施工，監工人員有中一公司及勇宗公司」、「請款公司為中一公司」、
    「監工發生問題通知中一公司」（見空軍總司令部偵查卷第一卷第四十四頁）；
    證人洪金富（中一公司負責人）證述：「中一公司得標後，因改質瀝青所用之改
    質瀝青油，我們並無腹案，首先我是找我的一位朋友，後來勇宗自己前來推介其
    產品」、「勇宗公司是中油的經銷商，當地的鋪設廠商平常都向他買瀝青油，而
    中一公司至花蓮找鋪設廠商，而該地鋪設廠商聯合壟斷，因此才由勇宗公司出面
    」（見空軍總司令部偵查卷第一卷第一四六頁）、「改質瀝青油全省不只一家」
    、「改質瀝青並非專利品」（見空軍總司令部偵查卷第一卷第一四八頁），由上
    述證言可得知，軍事工程不得轉包，且空總部對於材料並無指定之權利，又該改
    質瀝青既非專利品，是工程所需之改質瀝青採用何家廠商，係由得標廠商（即中
    一公司）衡量獲利自行由多家廠商中決定，並非聞毅、周振豪等人得以左右，是
    聞毅、周振豪不可能事先預知前揭工程，會由中一公司得標，而中一公司定會將
    該工程中之鋪設瀝青工程轉由被告任職之勇宗公司承作，因而包庇勇宗公司；且
    招標之底價僅由監察官、主計單位、東指部設中處得知悉，是被告及聞毅等人均
    無從知悉，亦無法進行違法之包庇行為；再者，勇宗公司由工程所得之利益係由
    其與中一公司契約協商後所得，縱使勇宗公司事前於簡報時提報高價額，中一公
    司發包時，仍係以中一公司之利益為準，自不可能完全依勇宗公司要求之價額為
    之，勇宗公司亦無法獲得該不正利益，且前所述，所謂浮報係是虛偽增報應付之
    價額，而以其間之差價圖利自己或第三人，是若公務機關應付之價額與承辦公務
    員之申報而實際支付之價額相同，其間並無價差，即與該罪不相當，是雖本件於
    審核過程中有幾次修改單價之行為，但並無證據證明東指部關於本件工程應付之
    價額與實際支付給中一公司價格有價差之存在，是既被告並無事前預知何家廠商
    得標而與之協商，且有浮報價格之行為，被告此部分之犯行，即與前揭浮報價額
    罪所定之要件不相當。
  (三)雖中一公司之負責人即證人洪金富於偵查中證述：「中一公司得標後，因改質瀝
    青所用之改質瀝青油，我們並無腹案，首先我是找我的一位朋友，後來勇宗自己
    前來推介其產品」、「勇宗公司是中油的經銷商，當地的鋪設廠商平常都向他買
    瀝青油，而中一公司至花蓮找鋪設廠商，而該地鋪設廠商聯合壟斷，因此才由勇
    宗公司出面」（見空軍總司令部偵查卷第一卷第一四六頁）等語，惟於原審調查
    時，證人洪金富供述：「．．．改質瀝青是我們公司第一次做的，我們營造公司
    是綜合的，投標時有與高雄一家廠商，他說有這種材料，後來高雄廠商只能提供
    材料不能施工，因為第一次不敢來怕有施工不良所以有請花蓮來設廠，但廠商說
    數量太少，設廠不划算，後來就各地區訪價，最後只有勇宗公司願意，只好跟他
    們議價」（見原審八十八年四月十九日筆錄），是有關中一公司如何與勇宗公司
    合作之過程，證人洪金富前後所言，並不一致，惟縱依證人洪金富於偵查中之供
    述，亦僅謂在花蓮合作之廠商有聯合行為，尚未涉及施壓之情事，而嗣洪金富於
    原審所供，其與勇宗公司合作，純係其原本合作之高雄廠商不願至花蓮設廠，並
    無其他廠商或軍方人員之不法施壓，故公訴人上訴指摘原審未究明被告有無與聞
    毅等人對中一公司施壓、說項云云，顯係基於任意之推測，並無依據，是公訴人
    以此指摘原判決自無理由。
  (四)況改質瀝青與一般瀝青本屬不同種類之商品，公訴人以改質瀝青之價格較一般瀝
    青之價額高一點三倍至一點五倍，即屬無據。故聞毅等空軍總部承辦本件工程之
    人員，對本件工程中關於改質瀝青之價格決定方式，難認有浮報價額可言，縱認
    有浮報價額之情事，被告所服務之勇宗公司僅係提供部分資料供聞毅等人參酌，
    在中一公司將該部分工程交給中一公司承作前，被告無從知悉勇宗公司會負責該
    工程鋪設瀝青之工程，該工程之承辦人員，對被告所提供資料之真實性及是否具
    有參考價值，仍可委請國內專業機關加以判斷，自難認被告提供該資料，即認有
    被告有參與該部分之犯行。
六、依上說明，被告之行為與前揭行使登載不實事項於公務員職務上所掌之文書罪、
    經辦公用工程，浮報價額罪所定之要件有間，自難論以該罪，此外復又查無其他
    積極之證據，足認被告涉有前揭行使登載不實事項於公務員職務上所掌之文書罪
    、經辦公用工程，浮報價額罪之犯行，不能證明被告犯罪，從而原審依法應諭知
    被告無罪，核無不當，公訴人仍執陳詞，指摘原判決不當，為無理由，應駁回其
    上訴。
據上論斷，應依刑事訴訟法第三百六十八條，判決如主文。
本案經檢察官郭弘佑到庭執行職務。
中    華民    國    八十九    年      三        月      二十        日
                            臺灣高等法院刑事第十三庭
                                審判長法  官  常  尚  信
                                      法  官  盧  彥  如
                                      法  官  周  占  春
右正本證明與原本無異。
如不服本判決應於收受送達後十日內向本院提出上訴書狀，其未敘述上訴之理由者並
得於提起上訴後十日內向本院補提理由書（均須按他造當事人之人數附繕本）。
                                      書記官  蕭  麗  珍
中    華    民    國    八十九    年      三        月      二十二      日


司法院資訊處製作；財團法人民間司法改革基金會備份。
